臺灣士林地方法院刑事判決　　　　　　　　　　　　　　九十年度訴字第三八一號
　　公　訴　人　臺灣士林地方法院檢察署檢察官
　　被　　　告　乙○○
　　指定辯護人　本院公設辯護人　姜惠如
　　被　　　告　丁○○
　　義務辯護人　林啟瑩律師
右列被告因強盜等案件，經檢察官提起公訴（九十年度偵字第四二一四號）暨追加起
訴（九十年度偵字第九五二四號），本院判決如左：
    主  文
乙○○共同意圖為自己不法之所有，攜帶兇器，以強暴至使不能抗拒，而取他人之物
，累犯，處有期徒刑玖年。被單布條壹條、膠帶壹捆、行李袋壹只、西瓜刀壹支及口
罩壹個，均沒收。
丁○○公訴不受理。
    事  實
一、乙○○曾因竊盜案件，經本院於民國（下同）八十八年四月二十九日以八十八年
    度易字第五二三號判處有期徒刑九月，並於同年六月七日判決確定，嗣於同年十
    一月二十五日執行完畢，猶不知悔改，其向丙○○承租臺北縣汐止市○○○路六
    十三巷十號二樓之四房屋，因見房東丙○○年邁可欺，竟與丁○○（另案業經臺
    灣士林地方法院檢察署檢察官不起訴處分確定）共同基於意圖為自己不法所有之
    犯意聯絡，於九十年四月二十三日下午六時許與友人甲○○（另案已由臺灣士林
    地方法院檢察署檢察官不起訴處分確定）晚餐過後共同返回租住處而甲○○於睡
    覺之際，乙○○乃電邀丁○○前來，先由乙○○在上址租住處樓下以電話向丙○○藉詞租住處熱水器損壞為由要求丙○○修理，致丙○○信以為真即自行前往修
    繕，適因甲○○醒來，旋由戴妥乙○○所預先備置口罩之丁○○在乙○○租住處
    浴室外以膠帶捆綁甲○○之雙手，俟同日下午六時三十分許丙○○抵達乙○○租
    住處進入浴室檢查熱水器時，再由丁○○持乙○○所有客觀上足以對人之生命、
    身體造成危害之西瓜刀一支，持刀抵住丙○○頸部致使其不能抗拒，再由乙○○
    、丁○○以膠帶貼住丙○○雙眼、嘴巴及雙手，並由乙○○撕被單為繩將丙○○
    之手、腳與甲○○綑綁在浴室內，以強暴方法至使丙○○無法反抗，取走丙○○
    身上金項鍊一條、鑲玉金戒子一個、現金新臺幣（下同）九千元及鑰匙一串等物
    ，二人得手後離去；繼由乙○○單獨一人持強盜取得之丙○○鑰匙一串至丙○○
    位於臺北縣汐止市○○路一五０巷六號三樓住處，接續強盜搜刮其內藏放之金戒
    子三個、金墜子一個、印章四顆、存摺三本、手機一支及身分證一張等財物，旋
    至臺北縣汐止市○○路一五０巷口與丁○○會合，將強盜所得之現金五千元、金
    戒子三個、金墜子一個交付予丁○○，乙○○則分得其餘之現金四千元、金項鍊
    一條及鑲玉金戒子一個等物後各自離開，乙○○再將前揭西瓜刀一支、口罩一個
    放入行李袋內騎乘機車至臺北縣汐止市○○路十八號「嘉洋銀樓」典當分得之金
    項鍊一條得款八千六百二十元，路途中該西瓜刀、口罩掉落而遺失，後搭乘火車
    至基隆市。嗣因甲○○掙脫並將丙○○鬆綁，丙○○旋報警而於同日晚上十一時
    二十分許，在基隆市○○路上為警帶同甲○○循線查獲乙○○，並由乙○○身上
    起獲金戒子一個、現金二千三百四十五元、行李袋一只等物。
二、案經台北縣警察局汐止分局報請臺灣士林地方法院檢察署檢察官偵查起訴暨追加
    起訴。
    理  由
甲、有罪部分：
一、右揭事實，迭據被告乙○○於警訊（見偵查卷第一八頁至第二三頁）、偵查時（
    見偵查卷第七一頁至第七二頁及第九一頁至第九二頁）及本院審理中均坦承不諱
    ，核與被害人丙○○（見偵查卷第二八頁至第二九頁、第八四頁至第八五頁、第
    九一頁至第九二頁）之指述及證人甲○○（見偵查卷第二五頁至第二七頁、第七
    三頁至第七四頁、第八四頁背面至第八五頁、第一一八頁至第一一九頁、第一四
    八頁至第一四九頁，本院九十年十月二十三日訊問筆錄）、高朝祥（見偵查卷第
    三二頁至第三三頁）、楊鴻猷（見偵查卷第三四頁至第三五頁、第一九０頁）之
    證述情節均相符，並有照片三幀、金飾來源證明書、被害人丙○○所立贓物認領
    保管單、被告乙○○所繪之西瓜刀圖、被害人丙○○所書立之財物損失明細表（
    附於偵查卷第一百五十頁）等在卷可憑，足徵被告乙○○之自白與事實相合，本
    件事證至臻明確，被告犯行洵堪認定，應予依法論科
二、查被告乙○○之盜匪行為在懲治盜匪條例未公布廢止前，依被告行為時所應適用
    之而言，該條例乃修正前刑法（民國九十一年一月三十日修正、增訂之刑法）之
    特別法，依特別法優於普通法之法律適用原則，自應適用懲治盜匪條例論處，無
    適用修正前刑法之餘地。懲治盜匪條例之廢止，與刑法強盜、擄人勒贖及其結合
    犯等相關條文之修正及增訂，係經立法院於同日三讀通過，並經總統於九十一年
    一月三十日同日公布施行，考其立法目的，在以修正後之刑法取代上開條例，避
    免修正前之刑法發生中間法之效力。故懲治盜匪條例雖曰廢止，然因廢止前後，
    被告行為在行為時至裁判時均有刑罰規定，該條例之廢止，自屬刑法第二條第一
    項之行為後法律有變更，而非刑事訴訟法第三百零二條第四款、第三百八十一條
    、第三百九十三條第四款所稱之「刑罰廢止」，亦無所謂因該條例之廢止而應回
    復適用修正前刑法相關條文之餘地，故依上開說明，被告盜匪行為，法院於九十
    一年二月一日以後裁判時，依刑法第二條第一項規定，並參酌最高法院五十一年
    度臺上字第二一七九號判例要旨，自應就被告行為時有效之懲治盜匪條例與裁判
    時已修正之刑法予以比較適用（至被告行為時修正前之刑法相關條文，既不因上
    開條例廢止而回復，又非中間法，即無比較適用問題）。故本件依刑法第二條第
    一項之行為後法律有變更，就被告行為時有效之懲治盜匪條例與裁判時已修正之
    刑法予以比較適用，以修正後之刑法對被告較有利，公訴人雖就上開加重強盜犯
    行部分原認為應依據修正前之刑法第三百二十八條第一項論處，然懲治盜匪條例
    雖經廢止，但該條例於廢止前仍為有效，並非溯及失效，前已述及，故公訴人於
    審判期日論告時乃當庭更正起訴之法條應為懲治盜匪條例第五條第一項，然因該
    條例業經廢止，是被告乙○○前開犯行應適用修正後之刑法第三百三十條第一項
    論處，從而本院自無庸再予變更起訴法條，附此敘明。
三、次查西瓜刀為金屬製刀具，刀鋒銳利，客觀上足以對人之生命、身體造成危害，
    自屬兇器之一種。又依被害人丙○○於進入浴室內驟然面對矇面持西瓜刀之丁○○及被告乙○○共同架住頸部後加以綑綁等客觀情狀，顯足認定被害人丙○○於
    被告乙○○、丁○○強盜取財過程中均已完全置於被告等實力支配控制下而喪失
    其身體上及精神上不能抗拒之程度甚明。故核被告乙○○所為，係犯修正後刑法
    第三百三十條第一項攜帶兇器強盜罪。其與丁○○所為之前揭強盜犯行，彼此間
    具有犯意聯絡及行為分擔，均為共同正犯。又被告乙○○前曾因竊盜案件，經本
    院於八十八年四月二十九日以八十八年度易字第五二三號判處有期徒刑九月，並
    於同年六月七日判決確定，嗣於同年十一月二十五日執行完畢，此有臺灣高等法
    院檢察署刑案紀錄簡覆表及臺灣士林地方法院檢察署刑案資料查註紀錄表存卷可
    按，其於刑之執行完畢後五年內再犯本件有期徒刑以上之罪，為累犯，應依刑法
    第四十七條之規定加重其刑。爰審酌被告乙○○有多次犯罪前科，素行不良，及
    其犯罪之動機、目的、手段、盜匪所得財物價值、對被害人所生危害非淺、犯罪
    後態度尚稱良好等一切情狀，量處如主文所示之刑，以資懲儆。
四、扣案之被單布條一條、膠帶一綑及行李袋一只，查係被告乙○○所有，且供強盜
    作案所用之物，已經其供明在卷；另共犯丁○○強盜時所持之西瓜刀一支及所戴
    之口罩一個，為被告乙○○所有，提供予共犯丁○○使用，亦據被告乙○○供明
    在卷，雖因其騎乘機車時由行李袋掉落遺失而未扣案，惟尚無證據證明業已滅失
    ，故連同前開被單布條等物，應一併依刑法第三十八條第一項第二款規定均予宣
    告沒收。
五、公訴意旨另以：被告乙○○單獨一人持強盜取得之被害人丙○○鑰匙一串至丙○○位於臺北縣汐止市○○路一五０巷六號三樓住處，竊取丙○○所有之身分證、
    印章、存摺、金飾及大哥大等財物，因認被告乙○○此部分另涉犯刑法第三百二
    十一條第一項第一款之於夜間侵入住宅竊盜罪嫌云云。惟按犯罪事實應依證據認
    定之，無證據不得推定其犯罪事實，刑事訴訟法第一百五十四條定有明文。又按
    「如以搶劫之意思於殺死被害人後取其財物，即係搶劫而故意殺人，不得謂為攘
    竊，且法律上並無攘竊罪名。至竊盜罪與搶劫罪之區別，自其主觀條件言之，固
    均須意圖為自己或第三人不法之所有，而自其客觀條件言之，一則係乘人不知而
    竊取他人之動產，一則須對人施強暴脅迫或其他不正之手段，至使不能抗拒而取
    他人之物或使其交付，二者之構成要件不盡相同。」，司法院院字第二六六一號
    解釋（四）可資參照。查被告乙○○係公然對被害人丙○○施以強暴至使其不能
    抗拒而強取其身上之鑰匙一串，再持至被害人丙○○住處開鎖搜刮其住處內之財
    物，業如前述，顯見被告乙○○並非乘被害人丙○○不知而竊取其財物，該部分
    行為應係接續原強盜行為之一部分，揆諸前開說明，自不另成立竊盜罪嫌，因公
    訴人於審判期日論告時當庭更正此部分係強盜行為之一部分，故不另為無罪之諭
    知，併予說明。
乙、不受理部分：
一、檢察官追加起訴意旨略以：被告丁○○於九十年四月二十三日下午六時三十分許
    ，與乙○○基於共同不法所有意圖之犯意聯絡，以乙○○所租之臺北縣汐止市○○○路六十三巷十號二樓之四房屋熱水器需修繕為由，要求屋主丙○○前往該址
    ，待丙○○抵達後，即由口戴口罩之被告丁○○，以乙○○所提供之西瓜刀，架
    在丙○○之脖子上，並以繩子將丙○○與甲○○綑綁，致使丙○○不能抗拒，而
    自丙○○身上取得金戒指、項鍊、現金九千元、鑰匙一串等物後隨即離去。乙○○遭逮捕後，供稱與被告丁○○一同強盜等語，詎被告丁○○於偵查中遭羈押後
    ，與乙○○一同提訊時，要求乙○○改稱係與綽號「阿弟」之人一同犯案，致本
    署檢察官以被告丁○○罪嫌不足為不起訴處分，嗣乙○○於九十年九月十一日法
    院審判時，供稱被告丁○○確有參與犯案等語，始悉上情，因認被告丁○○涉犯
    修正前之刑法第三百二十八條第一項之強盜罪云云。
二、按不起訴處分確定者，對於同一案件非有刑事訴訟法第二百六十條所列各款之情
    形，不得再行起訴，刑事訴訟法第二百六十條定有明文。又同一案件曾經不起訴
    處分而違背刑事訴訟法第二百六十條之規定再行起訴者，應諭知不受理之判決，
    同法第三百零三條第四款亦有明文。雖刑事訴訟法第二百六十條所謂新事實新證
    據，祇須為不起訴處分前未經發現，且足認被告有犯罪嫌疑為已足，並不以確定
    證明其犯罪為必要（參最高法院五十九年度臺上字第一０三０號判例），然倘不
    起訴處分前，已經提出之證據，經檢察官調查斟酌者，即非前述條款所謂之新事
    實、新證據，不得據以再行起訴（見最高法院六十九年度臺上字第一一三九號判
    例）。查本件被告丁○○因同一強盜案件，前經臺灣士林地方法院檢察署檢察官
    偵查終結，以被告丁○○犯罪嫌疑不足，予以不起訴處分（見同署檢察官九十年
    度偵字第四二一四號不起訴處分書）後，該署檢察官對同一案件之同一被告丁○○再行起訴，無非係以（一）同案被告乙○○之自白。（二）被害人丙○○之指
    述。（三）證人甲○○證述被告丁○○手上有剌青等，為所憑之證據。
三、然查：
（一）同案被告乙○○迭次於警訊時及偵查中所供稱案發當日與其共同強盜者均係被
      告丁○○，而係於九十年七月二日偵查庭訊時始改稱係與真實姓名年籍不詳綽
      號「阿弟」之成年男子共犯，此有前開偵查筆錄在卷可稽（見偵查卷第一五二
      頁以下），同案被告乙○○指述被告丁○○亦係共犯之證言，在不起訴處分前
      ，即已存在，而為原先檢察官比較同案被告乙○○前後證詞後所斟酌不採，此
      並詳載於本件追加起訴書中，復有臺灣士林地方法院檢察署九十年度偵字第四
      二一四號不起訴處分書附卷足參。
（二）被害人丙○○於追加起訴案件中並未曾再到案說明，此有前開追加起訴案卷一
      宗附卷可佐，故本件據以起訴之被害人陳述亦係憑前不起訴處分案件中所述之
      證詞，自非新事實、新證據，況前開不起訴處分書送達於被害人丙○○後，被
      害人丙○○並未聲請再議而確定，自非認可再行起訴之新證據。
（三）證人甲○○雖於本院審理中陳述被告丁○○手上之剌青，與當日在被告乙○○
      租屋處之人手上剌青相同，惟上開證人之證詞，亦於前開不起訴處分案件中多
      次證述在卷（見偵查卷第一一九頁及第一四八頁背面），原不起訴處分書並載
      明「因被告甲○○有中度智障，智力非與一般正常之人相同，其指述是否為真
      ，已非無疑」，即載明所不採之理由。
四、綜上所述，追加起訴之證據與不起訴處分書所載不採之證據，兩者所憑事證，完
    全相同，要不因前後判斷之不同，即視後之判斷為新事實新證據之發見。雖依卷
    證資料顯示被告丁○○應係案發當日參與強盜之共犯者（參見同案被告乙○○之
    供述，核與證人甲○○所述情節相符），然上開案件業經不起訴處分且未經被害
    人再議而告確定，是以，本件據以重行偵查起訴，既係就不起訴處分已確定之案
    件再行起訴，又不合於刑事訴訟法第二百六十條所謂「新事實」、新證據」及其
    他所列各款條件，依照首開說明，被告丁○○自應諭知不受理之判決，以期適法
    。
據上論斷，應依刑事訴訟法第二百九十九條第一項前段、第三百零三條第四款，刑法
第二條第一項前段、第二十八條、修正後刑法第三百三十條第一項、第四十七條、第
三十八條第一項第二款，判決如主文。
本案經檢察官曾淑華到庭執行職務
中      華      民      國      九十一      年      七      月    九    日
                            臺灣士林地方法院刑事第三庭
                                            法  官  李  育  仁
右正本證明與原本無異。
如不服本判決，應於判決送達後十日內，向本院提出上訴狀。
                                            書記官  劉  提  幸
中      華      民      國      九十一      年      七      月   二十二 日
附錄本案論罪科刑法條之依據：
中華民國刑法第三百三十條：
犯強盜罪而有第三百二十一條第一項各款情形之一者，處七年以上有期徒刑。
前項之未遂犯罰之。
